【裁判字號】    98,易,1945
【裁判日期】    980902
【裁判案由】    詐欺
【裁判全文】
臺灣臺中地方法院刑事判決              98年度易字第1945號
公  訴  人  臺灣臺中地方法院檢察署檢察官
被      告  丁○○
                      之2
上列被告因詐欺案件，經檢察官提起公訴（97年度偵字第28700號）
，本院判決如下：
    主    文
丁○○犯幫助詐欺取財罪，處有期徒刑貳月，如易科罰金，以新
台幣壹仟元折算壹日。
    犯罪事實
一、丁○○能預見提供自己金融帳戶予他人使用，足供幫助他人
    從事詐欺等不法之犯行，竟不違背其本意，仍基於幫助詐欺
    之犯意，於民國97年間知悉有人在收購金融帳戶，遂依指示
    與對方取得聯繫，並在不詳地點，將其所有臺中福平郵局帳
    號00000000000000號帳戶之存摺及金融卡，交付予不詳姓名
    年籍之人並告知提款密碼。嗣與該不詳姓名年籍之人具有犯
    意聯絡之詐騙集團成員，分別於
  (一)97年10月9日18時30分許，打電話予乙○○自稱是東森購物
    之服務人員，並證稱：乙○○之前購物轉帳時，設定為分期
    付款，需解除分期付款的設定；乙○○因而陷於錯誤，依指
    示於同日操作提款機，致使其所有之郵局帳戶內的存款新台
    幣（下同）2萬9984元轉入丁○○之上開郵局帳戶。
  (二)97年10月9日18時，打電話予丙○○自稱是東森購物之服務
    人員，並證稱：丙○○之前購物轉帳時，設定為分期付款，
    需解除分期付款的設定；丙○○因而陷於錯誤，依指示於同
    日操作提款機，致使其所有之郵局帳戶內的存款4507元轉入
    丁○○之上開郵局帳戶。
  (三)97年10月9日，打電話予戊○○自稱是東森購物之服務人員
    ，並證稱：戊○○之前在東森購物過程出了差錯，變成了分
    期付款，需以提款機取消錯誤的手續；戊○○因而陷於錯誤
    ，依指示於同日操作提款機，致使其所有之郵局帳戶內的存
    款2萬5123元轉入丁○○之上開郵局帳戶。
    待乙○○、丙○○、戊○○操作提款機後，發覺有異，始報
    警循線查獲上情。
二、案經臺中市警察局第三分局報請台灣台中地方法院檢察署檢
    察官偵查起訴。
    理    由
一、訊據被告丁○○固不否認曾開立福平郵局帳戶之事實，惟矢
    口否認有何幫助詐欺之犯行，辯稱：上開帳戶之存摺及金融
    卡均交付予他人辦理貸款云云。然查：
  (一)上揭事實，業據被害人乙○○、丙○○、戊○○於警詢中指
    訴綦詳，復有臺南市警察局第一分局東寧派出所受理各類案
    件紀錄表、受理詐騙帳戶通報警示簡便格式表，宜蘭縣警察
    局礁溪分局礁溪派出所受理詐騙帳戶通報警示簡便格式表，
    彰化縣警察局彰化分局中正路派出所受理各類案件紀錄表、
    受理詐騙帳戶通報警示簡便格式表、受理刑事案件報案三聯
    單，自動櫃員機交易明細表影本3紙在卷可按。
  (二)被告於偵查中供稱：「從網路上看到代辦貸款的廣告，我就
    跟對方聯絡，對方要我提供一本存摺、金融卡、金融卡密碼
    ，讓他們可以做存、提紀錄，我就提供我福平郵局的存摺、
    金融卡、金融卡密碼」、「（問：之前是否有辦過貸款？）
    沒有。但我有透過銀行辦理信用卡，我有用信用卡預借現金
    過，我是為了付清卡債才在網路上找可以辦貸款的，對方沒
    有跟我表明他是哪一家銀行的行員，我也不能確定對方是否
    是銀行行員」等語；足見被告自知自己信用不足，無法辦得
    一般信用貸款，其顯為特殊目的而申貸，而依被告上開所述
    ，其就申貸現金卡等並非毫無經驗，本件交付郵局帳戶存摺
    、金融卡、密碼等物予他人之申辦貸款過程，有別其以往之
    經驗，茍因其缺錢使用而委由他人申辦貸款，衡情應由其提
    供有關工作或資力等有還款能力之證明以供貸與人審核，且
    應循正常管道向銀行辦理貸款，豈有將與申辦貸款無關之其
    所有上開郵局之存摺、金融卡（包括密碼）等物交付予不相
    識之人以供使用之理，實與常情有違。
  (三)依被告所有之郵局之存款明細表顯示，在被害人乙○○、丙○○、戊○○於97年10月9日匯款入該帳戶後，於當日立即
    遭人以提款卡提領，足見被告所有之郵局金融卡，已成為詐
    騙集團用以詐騙之工具。
  (四)按刑法上之故意，分為直接故意（確定故意）與間接故意（
    不確定故意）。「行為人對於構成犯罪之事實，明知並有意
    使其發生者」為直接故意；「行為人對於構成犯罪之事實，
    預見其發生而其發生並不違背其本意者」為間接故意，刑法
    第13條第1項、第2項定有明文。衡諸現今社會常情，一般人
    至金融機關如銀行、郵局等開設帳戶使用，係極為方便容易
    且迅速之事，如有使用金融存款帳戶之正當用途，自以使用
    其本人或可信賴之親友申請之帳戶，最為便利安全，且若非
    具意圖以他人帳戶從事不法用途，並藉以逃避查緝，自無使
    用他人帳戶之理。是依一般人通常之知識、經驗，均應知任
    意提供自己帳戶予無信賴關係之他人使用，易致他人藉該帳
    戶取得不法犯罪所得，且欲以之隱匿帳戶內資金之實際取得
    人之身分；衡諸情理，被告係年滿32歲之成年人，對此自難
    諉為不知。而近年來詐欺取財之犯罪類型層出不窮，該等犯
    罪，多數均係利用他人帳戶作為詐欺所得財物之匯款帳戶，
    並經媒體廣為披載，被告縱使並不確知所提供之帳戶，係遭
    他人用以對被害人詐欺取財，亦無法確知取得帳戶之人係以
    何種方法於何時地為詐欺取財之具體內容，惟對於其所提供
    之上揭帳戶，將遭人作為詐欺取財犯行所得財物匯入及提領
    之工具使用，應有概括之認識，且可預見其發生，竟仍同意
    提供，顯對帳戶供他人取得不法犯罪所得之用，亦不違背其
    本意，且其無確信帳戶不至遭利用為犯罪之用，仍將帳戶提
    供他人，被告有基於幫助犯罪之不確定故意存在，應堪認定
    。
  (五)此外，復查無其他積極證據證明被告乃著手詐騙害人之人，
    是尚難以系爭帳戶乃被告所有，遽認被告為本件犯行之正犯
    ，但此仍無解於被告提供人頭帳戶，幫助詐欺之犯行。
  (六)綜上，被告所辯，均屬臨訟卸責之詞，殊無足採，其犯行應
    堪認定。
二、被告丁○○提供其開立之郵局帳戶存摺、金融卡予他人使用
    ，核其所為，係犯刑法第30條第1項前段、第339條第1項之
    幫助詐欺取財罪，被告基於幫助之犯意而從事構成要件以外
    之行為，為幫助犯，依刑法第30條第2項之規定，依正犯之
    刑減輕之。被告以幫助詐欺之行為，使得詐欺集團分別詐騙
    乙○○、丙○○、戊○○等人，為一行為觸犯數罪名而侵害
    數法益之想像競合犯，依刑法第55條前段規定，從一重處斷
    。爰審酌被告犯罪之動機、目的、手段、所生危害及犯後態
    度等一切情狀，量處如主文所示之刑，並諭知易科罰金之折
    算標準。
據上論斷，應依刑事訴訟法第299條第1項前段，刑法第339條第1
項、第30條第1項前段、第2項、第41條第1項前段、第55條前段，
刑法施行法第1條之1第1項、第2項，判決如主文。
本案經檢察官甲○○到庭執行職務。
中    華    民    國    98    年    9     月    2     日
                  刑事第二庭  審判長法  官  曾佩琦
                                    法  官  鍾堯航
                                    法  官  郭德進
以上正本證明與原本無異。
如不服本判決應於收受判決後10日內向本院提出上訴書狀，並應
敘述具體理由；其未敘述上訴理由者，應於上訴期間屆滿後20日
內向本院補提理由書（均須按他造當事人之人數附繕本）「切勿
逕送上級法院」。
                                    書記官  陳惠玲
中    華    民    國    98    年    9     月    2     日


司法院資訊處製作；財團法人民間司法改革基金會備份。
